臺灣板橋地方法院刑事判決　　　　　　 94年度交易字第243號
公　訴　人　臺灣板橋地方法院檢察署檢察官
被　　　告　丙○○
上列被告因過失傷害案件，經檢察官提起公訴（九十四年度調偵
字第三０七號），本院判決如下：
    主  文
丙○○因過失傷害人，處有期徒刑參月，如易科罰金，以參佰元
折算壹日。
    事  實
一、丙○○於民國九十三年十一月十八日晚間九時許，騎乘車號
    Ｊ五五─六八一號（起訴書誤載為Ｊ五五─六七一號，茲更
    正之）重型機車，沿臺北縣新莊市○○路由南往北方向行駛
    ，於同日晚間九時十分許，行經該路四六一號對面之慢車道
    時，原應注意汽機車行進中，駕駛人應注意車前狀況，隨時
    採取必要安全措施，且在設有快慢車道分隔線之慢車道上，
    時速不得超過四十公里，而依當時雖夜間，天氣晴朗、路面
    平坦、視線良好，並無不能注意之情事，竟疏於注意前方車
    輛行駛狀況，且以時速五十公里之車速超過行駛在其前方、
    在北上慢車道上由甲○○所騎乘車號ＱＴ六─五０二號輕型
    機車後，隨即駛入該慢車道，適有乙○○騎乘腳踏車在該道
    路之慢車道上，其見狀後已閃避不及，該機車車頭撞擊乙○○所騎乘之腳踏車正後方，致乙○○人車倒地，並受有頭部
    外傷併臉部挫裂傷（長三公分）、第二、三頸椎骨折、雙膝
    、左小腿多處挫擦傷、左足裂傷（共長四公分）等傷害。
二、案經乙○○訴由臺北縣政府警察局新莊分局報告臺灣板橋地
    方法院檢察署檢察官偵查起訴。
    理  由
一、訊據被告丙○○固不否認伊於上揭時、地，騎乘機車與告訴
    人乙○○發生車禍之事實，惟矢口否認有何過失傷害之犯行
    ，並辯稱：當天告訴人騎乘腳踏車跟伊同方向行駛，在伊右
    前方距離約十公尺處，他本來是行駛在路邊白線的慢車道上
    ，後來他突然向左偏越過白線到快車道上，伊閃避不及，伊
    機車前右側撞到他的腳踏車後輪左側，伊往左倒地後就沒有
    意識，且不清楚告訴人遭撞擊後之情形；況伊當時騎乘機車
    都在快車道上，並沒有越過路邊白線，伊不清楚告訴人的腳
    踏車為何突然左偏，也不清楚是否有其他障礙物致其須左偏
    ，故本案伊已經盡了最大注意義務等語置辯。惟查：
　(一)於前開時、地，被告騎乘機車撞擊告訴人所騎乘之腳踏車，
    致告訴人受有前開傷勢之事實，業據被告供承不諱，核與告
    訴人指訴及證人甲○○證述之情節相符，並有新泰綜合醫院
    診斷證明書二紙（詳見九十三年度發查字第五二九五號偵查
    卷〈下稱發查卷〉第三頁、九十四年度調偵字第三０七號偵
    查卷第六頁）、臺北縣政府警察局新莊分局函暨所附現場圖
    乙紙、現場照片五幀（詳見本院卷第四十二至四十五頁）、
    告訴人所提出之現場照片、車損照片及告訴人受傷照片共十
    二幀（發查卷第四、五頁、九十四年度他字第卷第二二九０
    號偵查卷〈下稱他字卷〉第二十二至二十五頁）附卷可稽。
    是上開事實，堪以認定屬實。
　(二)按汽機車行駛時，駕駛人應注意車前狀況，並隨時採取必要
　　之安全措施；又行車速度，依速限標誌或標線之規定，無標
    誌或標線者，不得超過五十公里，但在設有快慢車道分隔線
    之慢車道，時速不得超過四十公里，道路交通安全規則第九
    十四條第三項及第九十三條第一項第一款分別定有明文。被
    告領有適當駕駛執照乙節，此有被告之駕駛執照影本乙紙（
    詳見他字卷第十九頁）在卷供參，其應知悉上開規定，且依
    當時雖係夜間，天氣晴朗、路面平坦、視線良好，業據被告
    供承在卷，並有上開現場照片供參，是並無不能注意之情事
    ，詎其疏未注意車前狀況，以超速行駛越過證人甲○○後駛
    入慢車道而撞擊告訴人所騎乘之腳踏車正後方乙節，業據證
    人甲○○於本院審理時具結證述：我不認識被告及告訴人；
    我於去年十一月份時，騎機車去樹林、三重等市場賣肉粽，
    都走河堤的環河路；當天晚上九點多，我從黃昏市場要回家
    ，慢慢的騎機車，看到前方有一個小小的紅燈在閃，覺得很
    可愛就慢慢看，當時路上很暗，有一個騎摩托車的人很快的
    超過我進入慢車道，擋在我前面，沒多久就聽到「碰」的一
    聲，我騎過去後就看到有一個人倒在慢車道上，頭在前、腳
    在後，血流很多，腳踏車停在草皮上面，騎摩托車的女子起
    來坐在路旁的水泥護坡欄，我就停下來查看，後來有一部車
    駛近，問我發生何事，我說車禍，我看到他在打行動電話後
    就離開，因不想雞婆、惹上麻煩；我當時距離腳踏車約二十
    公尺，看到騎摩托車的人撞到騎腳踏車的人，直接從後面撞
    上腳踏車，我車速很慢約二十公里，騎摩托車的人很快超過
    我，我才注意到怎麼騎那麼快，到我前面時，沒多久就聽到
    「碰」一聲、撞上了；案發後隔天早上我又騎同一輛車號Ｑ
    Ｔ六─五０二號機車路過該處，看到一男一女在拍照，我問
    他們是否是車禍的家屬，他說是，我又問情形如何，他說傷
    者住院且問有無看到車禍發生，我說有，但我並沒有留姓名
    、電話，他們也沒有請我出庭作證；當時我看到閃紅燈的腳
    踏車行駛在慢車道裡面，他一直很穩的在慢車道行駛，並沒
    有偏向快車道；腳踏車的人整個倒在慢車道裡面；我確實有
    看到是在慢車道裡面撞到的，因為摩托車超過我後就行駛在
    我前面，我看得很清楚等語（詳見本院九十四年十二月二十
    日審理筆錄第四至七頁）綦詳；且核與被告於警詢及偵訊時
    亦供述：案發時伊騎乘機車之車速約四十、五十公里等語（
    詳見他字卷第十、三十二頁）相符，是被告於案發時超速行
    駛乙節，足堪認定；又參酌腳踏車受損及現場照片二幀（詳
    見他字卷第二十二頁）所示，該腳踏車後輪經撞擊後業已變
    形，而現場道路在慢車道之白線上遺留大量血跡痕，核與證
    人甲○○上開證述情節相符，況證人甲○○為現場目擊證人
    ，其於案發時距離被告及告訴人甚近，又與兩造均無仇隙怨
    懟或利害關係，應無偏袒或迴護何者之嫌，是證人甲○○所
    述情節尚屬公允，且核與事實相符，足堪採信。可知，本件
    車禍因被告車速過快，且疏未注意車前狀況，於超車後，致
    撞擊告訴人所騎乘之腳踏車，使告訴人受有前開傷勢之事實
    ，堪以認定無訛。至被告於警詢時先供稱：伊騎乘機車在慢
    車道，道路平坦、天氣晴朗，視線良好但昏暗，途經案發地
    點，忽然同方向右側前方之腳踏車往伊前方偏騎到伊正前方
    ，伊發現時因距離太近煞車不及，機車正前方就撞到腳踏車
    正後方，雙方重心不穩，人車均倒地云云（詳見他字卷第十
    一頁），嗣於本院訊問時卻供稱：腳踏車本來行駛在白線慢
    車道上，他突然向左偏越過白線到快車道上，伊閃避不及，
    伊機車的前右側撞到腳踏車後輪左側；伊當時騎乘機車都在
    快車道上，並沒有越過路邊白線云云（詳見本院九十四年十
    月六日準備程序筆錄第二頁），是就案發時，被告騎乘機車
    之行駛位置係在慢車道或快車道上，以及該機車何處撞擊到
    該腳踏車位置等情，其前後供述不一，且被告另辯稱：本件
    伊已盡最大注意義務，是告訴人突然偏向左邊，伊閃避不及
    所致云云，亦核與證人甲○○上開證述不相符，故被告前揭
    辯詞，係屬事後卸責之詞，不足採。因而，本件被告疏未注
    意車前狀況，隨時採取必要之措施，而騎乘機車撞擊告訴人
    所騎乘之腳踏車，致告訴人受有前揭之傷害，被告確有過失
    ，堪以認定。又依前所述，被告之過失行為與告訴人之傷害
    間具有相當因果關係。
  (三)綜上，本件事證明確，被告之過失傷害犯行堪以認定，應予
    依法論科。
二、核被告所為，係犯刑法第二百八十四條第一項前段之過失傷
    害罪。爰審酌被告過失之程度為本件車禍之主因，致告訴人
    所受之傷害不輕，且迄今尚未與告訴人和解或賠償所受之損
    害，及犯後否認犯行，毫無悔悟，惟其素行尚可，以及犯罪
    之手段、智識程度等一切情狀，處如主文所示之刑，並諭知
    易科罰金之折算標準，以資懲儆。
據上論斷，應依刑事訴訟法第二百九十九條第一項前段，刑法第
第二百八十四條第一項前段、第四十一條第一項前段，罰金罰鍰
提高標準條例第一條前段、第二條，判決如主文。
本案經檢察官朱學瑛到庭執行職務。
中　　華　　民　　國　　94　　年　　12　　月　　30　　日
                  刑事第十四庭  審判長法　官　黎錦福
                                      法  官  曾正耀
                                      法  官  饒金鳳
以上正本證明與原本無異。
如不服本判決應於送達後十日內向本院提出上訴狀。
                                      書記官　王春森
中　　華　　民　　國　　94　　年　　12　　月　　30　　日
附錄本案論罪科刑法條全文：
中華民國刑法二百八十四條第一項前段：
因過失傷害人者，處六月以下有期徒刑、拘役或五百元以下罰金
，致重傷者，處一年以下有期徒刑、拘役或五百元以下罰金。
